臺灣臺中地方法院刑事判決　94年度易字第519號
　　公　訴　人　臺灣臺中地方法院檢察署檢察官
　　被　　　告　丙○○　男　4.
　　選任辯護人　蔡宜宏　律師
上列被告因妨害秘密案件，經檢察官提起公訴（九十三年度偵字
第一四五七七號），本院判決如下：
    主    文
丙○○無罪。
    理    由
一、公訴意旨略以：被告丙○○係傳啟資訊股份有限公司（下稱
    傳啟公司）之負責人，於民國九十一年六月二十八日，與甲○○○國際開發有限公司（起訴書誤載為甲○○○國際開發
    股份有限公司，下稱甲○○○公司）簽訂「資訊管理應用系
    統建置專案合約書」，負責設計甲○○○公司之進銷存貨資
    訊管理、專案管理、會員管理及會計作業管理等系統，其明
    知甲○○○公司之九十二年度銷售統計報表（起訴書誤載為
    營業業績統計表），係該公司之營業秘密或委託他人設計開
    發之軟體及該公司客戶之營業秘密，依上開合約書第十四條
    規定：「關於雙方業務之往來情形、成本及客戶等商業機密
    及資料，應負保密之責，非經對方同意不得以任何方式複製
    、照相、留存或對外發表；或提供其他個人、機關、同業、
    團體或公司行號參考」，負有保密義務，不得無故洩漏，竟
    於九十二年十月二十九日，藉雙方公司電腦主機連線之便，
    查看甲○○○公司之營業業績資料，並利用傳啟公司之電腦
    列印該資料，再將該資料無故洩漏與真實姓名年籍均不詳之
    陳姓成年男子，嗣於九十三年三月間，該陳姓男子持上開九
    十二年度銷售統計報表，至甲○○○公司要求分紅新臺幣（
    下同）一千萬元，甲○○○公司始查知上情。案經甲○○○
    公司提出告訴，因認被告涉有刑法第三百十七條之洩漏工商
    秘密罪嫌，且其係以電腦或其相關設備犯之，應依同法第三
    百十八條之二之規定，加重其刑云云。
二、按犯罪事實應依證據認定之，無證據不得認定犯罪事實；又
    不能證明被告犯罪者，應諭知無罪之判決，刑事訴訟法第一
    百五十四條第二項、第三百零一條第一項分別定有明文。次
    按所謂認定犯罪事實之證據，係指足以認定被告確有犯罪行
    為之積極證據而言，該項證據自須適合於被告犯罪事實之認
    定，始得採為斷罪之資料；又事實之認定，應憑證據，如未
    能發現相當確實證據，或證據不足以證明，自不能以推測或
    擬制之方法，以為裁判之基礎，最高法院二十九年上字第三
    一○五號、四十年臺上字第八六號判例著有明文。又按認定
    犯罪事實所憑之證據，無論係直接證據或間接證據，其為訴
    訟上之證明，須於通常一般之人均不致有所懷疑，而得確信
    其為真實之程度者，始得據為有罪之認定，倘其證明尚未達
    到此一程度，而有合理之懷疑存在，復無其他調查途徑可尋
    ，法院即應為無罪之判決，最高法院七十六年臺上字第四九
    八六號著有判例。
三、公訴人認被告涉有上開以電腦或其相關設備洩漏工商秘密罪
    嫌，係以告訴人於偵查中指述甚詳，並有證人吳並修之證述
    ，暨資訊管理應用系統建置專案合約書、銷售統計報表各一
    份在卷可稽，為其主要依據。訊據被告固坦承其為傳啟公司
    之負責人，傳啟公司曾於九十一年六月二十八日與甲○○○
    公司簽訂資訊管理應用系統建置專案合約書，負責設計甲○○○公司之進銷存貨資訊管理、專案管理、會員管理及會計
    作業管理等系統等情，惟堅決否認有何以電腦或其相關設備
    洩漏工商秘密犯行，辯稱：上開銷售統計報表非其所列印，
    其於偵訊時關於「告訴人所提的九十二年十月二十九日統計
    報表，是我們公司所印出來的測試資料」之供述，係受檢察
    官誘導訊問之不正方式所取得，應無證據能力；且其也未將
    之交給真實姓名年籍均不詳之陳姓男子等語。
四、經查：
（一）就關於上開銷售統計報表如何取得一節，證人戊○○即傳
      啟公司總經理到庭證述：「因甲○○○公司要搬家，他們
      自己去動到電腦有問題，請我們公司人員去維護」、「維
      護時會有維護單，那些維護單最後流程會到我這邊來，客
      戶的維護單，我都會看過簽字」、「那份報表是跟維護單
      放在一起的」、「（問：那份報表從取得以後是由何人保
      管？）在我這裡」、「（問：保管在何處？）我公司的辦
      公室」等語明確；又證人乙○○即甲○○○公司負責人到
      庭證述：「（問：戊○○有無向你提到，她提出來的這份
      資料是如何取得？）她說就是從他們公司的電腦列印出來
      的，她說她可以掌握我們公司所有的營運資料。她說她都
      很清楚」等語甚明，顯見上開銷售統計報表，確係由傳啟
      公司之人員列印出來，連同維護單一起交予證人戊○○持
      有保管無訛。
（二）因被告爭執關於偵訊時其所為「告訴人所提的九十二年十
      月二十九日統計報表，是我們公司所印出來的測試資料」
      之供述，係受檢察官不正誘導所為云云，本院因而於九十
      四年五月二十四日勘驗臺灣臺中地方法院檢察署九十三年
      度偵字第一四五七七號之九十三年八月三十日偵訊光碟（
      即光碟內目錄表一：時間十七時零二分零秒起至十七時零
      三分五十五秒止），勘驗得知：被告先供述「至於資料，
      他所謂提到這份資料，沒有這份資料，因為我們基本上不
      會把公司的資料印出來，那如果說，假設有這份資料，那
      也是個測試資料，因為我們在公司都必須做資料的測試，
      那這些就是一個測試資料，並不是一個正式的甲○○○的
      營運資料」，次於檢察官訊問「這份資料是你印出來時？
      」，供稱：「不是，這份資料是我們公司自己的軟體的測
      試資料，不是甲○○○的營運資料」等語，並於檢察官再
      次確認「這是你們印出來的啊，是不是？」時，供稱：「
      對，對，對。」，復於檢察官整理被告供述為「那告訴人
      所提的統計報表，二○○三年十月二十九日號，二○○三
      年十月二十九日號，九十二年十月二十九號，統計報表是
      我們公司測試的資料」供書記官記載於筆錄後，被告復自
      行馬上接著供述「對，是我們公司測試資料」等語，此有
      本院勘驗筆錄一份存卷可憑。觀之被告於偵訊時，神情自
      若，應答自如，而檢察官所偵訊之問題，係就被告是否該
      當加重洩漏工商秘密之構成要件予以訊問，並無以何強暴
      、脅迫、利誘、詐欺、疲勞訊問、違法羈押或其他不正方
      法為之，且筆錄記載之內容，亦均係按被告之供述翔實記
      錄，並無不當之處，是被告辯稱：其於偵訊時所為之上開
      供述，係受檢察官誘導訊問之不正方式所取得，應無證據
      能力云云，洵無可採。次審之被告於偵訊時，雖坦承：「
      告訴人所提的九十二年十月二十九日統計報表，是我們公
      司所印出來的測試資料」等語，惟觀其前後語意，可知被
      告固不否認上開銷售統計報表係傳啟公司所列印之測試資
      料，惟亦無承認係由其自己基於加重洩漏工商秘密之犯意
      而列印，是縱被告於偵查時為上開供述，尚難以此資為被
      告有公訴人所指：被告於九十二年十月二十九日，藉雙方
      公司電腦主機連線之便，查看甲○○○公司之營業業績資
      料，並利用傳啟公司之電腦列印該資料云云之犯行。是被
      告辯稱：上開銷售統計報表非其所列印等語，尚非無據。
（三）再者，上開銷售統計報表係由證人戊○○提出向甲○○○
      公司請求股東股份權益等情，業據證人戊○○於本院審理
      時到庭證述：我是傳啟公司的總經理，也是股東，這份報
      表是我們公司的電腦程式，我有拿給乙○○看過，我認為
      我是他們公司的股東，所以我拿這份資料要去和甲○○○
      公司要求我應有的權利等語綦詳。審之證人乙○○到庭結
      證：「第一次見面的時候，是戊○○約我出去談，我原本
      不去，她說如果不出去談的話，會有一些嚴重的後果，所
      以我就過去鼎一汽車旅館」、「在鼎一汽車旅館的時候，
      包含其他資料正本跟這份資料都交給我看」、「戊○○大
      概就是說我們公司有委託他們公司設計我們公司的軟體，
      依照那份資料，他應是我們公司股東，他要求分紅，我說
      那份軟體設計並沒有完成，所以我拒絕他」、「（問：當
      時那張報表是戊○○親手交給你的嗎？）是」、「（問：
      之後你如何處理？）她就拿回去了」、「（問：第二次見
      面是何原因？）我太太車子被砸．．．，是那位李先生或
      陳先生（即公訴人所指之真實姓名年籍均不詳之陳姓成年
      在長榮桂冠，所以我就和李姓朋友和吳姓朋友（指吳並修
      ）過去，她就現場拿出我們談的那份報表，戊○○認為她
      是我們的股東，要按照報表上面的資料分紅，她要分一成
      ，我還是跟她說，因為他們沒有完成合約的工作，所以我
      沒有辦法分紅給她們」、「戊○○直接拿出來在桌上，我
      們三人一同坐在那邊，就是戊○○、我及李先生或陳先生
      三人」、「（前後二次戊○○拿報表給你看的時候，丙○○是否在場？）二次都不在」等語明確，核與其於偵查中
      陳述：「據陳姓男子說是丙○○公司的謝姓總經理拿給他
      的」、「被告公司的謝總經理有交付報表給一個陳姓男子
      ，然後陳姓男子跟我一個李姓朋友接洽並提出該報表，後
      來我們約謝總經理見面，他有再提出該報表」等情大致吻
      合，且證人吳並修於偵查時亦證稱：「我是與乙○○一起
      到飯店跟一位謝小姐商談，謝小姐說他跟丙○○都是公司
      的股東，然後謝小姐拿出一張甲○○○的報表說甲○○○
      賺不少錢，他與丙○○都可以分錢」等語無誤，是參酌證
      人乙○○、吳並修之證詞，益徵上開營業業績營運報表係
      由證人戊○○向甲○○○公司提出，而非被告向甲○○○
      公司提出要求股東權益等情甚明。
（四）證人戊○○復證述：「陳姓朋友是我朋友的朋友，我的朋
      友張傳為沒有時間過來，所以找陳姓朋友過來陪我」、「
      「（問：你為何要帶和你們公司沒有相關的朋友的朋友去
      長榮桂冠？）因為我要向乙○○要求這些權利，我一個人
      ，我希望有一個伴，有一個男生陪我去」、「我不記得陳
      姓朋友有無看過這份報表，但是我帶過去的時候，當場拿
      出來，那時候大家應該都有看到」等語屬實，顯見公訴人
      所指之真實姓名年籍均不詳之陳姓成年男子，係由證人戊○○帶同前往與甲○○○公司談判股東股份權益之事，再
      依證人乙○○上開之證詞，亦可知該陳姓男子係與證人戊○○一同前來，並非被告帶同前來。且證人戊○○並進一
      步證述：「（問：你去向甲○○○爭取股份，且帶著報表
      這件事，你有先報告董事長嗎？）沒有」等語無訛，則由
      證人戊○○、乙○○之證詞，均難認被告就證人戊○○將
      上開銷售統計報表交付陳姓男子之行為，有何犯意聯絡或
      行為分擔，此外，復查無其他證據證明係由被告將上開銷
      售統計報表交給該陳姓男子，是被告辯稱：其未將卷附之
      銷售統計報表交給真實姓名年籍均不詳之陳姓男子等語，
      尚堪採信。
（五）再審之證人乙○○於本院審理時證述：戊○○手上就是拿
      傳啟公司的合約、股權協議書及這份營業業績營運報表跟
      我們談，所以她應該是代表傳啟公司來談這件事情，不然
      我也不需要和他們談；我不知道為何只告丙○○，不告戊○○，因為開始是委託律師，是告傳啟公司之負責人等語
      無誤，可知與證人乙○○接洽者，始終均是傳啟公司之總
      經理即證人戊○○，是苟有構成犯罪，行為人應為證人戊○○，且證人乙○○本意是要對傳啟公司提起訴訟，僅未
      及注意行為人是證人戊○○之事實，而直接對傳啟公司之
      負責人即被告提出告訴，顯有誤會。
五、綜上所述，本院認被告所辯堪以憑採，本件被告應無列印上
    開銷售統計報表，並將之交予真實姓名年籍均不詳之陳姓男
    子等情，核與刑法第三百十七條、第三百十八條之二規定加
    重洩漏工商秘密罪之構成要件不合，尚難對被告以該罪相繩
    。此外，本院復查無其他積極證據足資證明被告有何加重洩
    漏工商秘密之犯行，既不能證明被告犯罪，揆諸上揭刑事訴
    訟法之規定及判例意旨，依法應予諭知無罪。
六、末按刑法對於何謂工商秘密之定義，未有明文，然參諸營業
    秘密法第二條規定：本法所稱營業秘密，係指方法技術、製
    程、配方、程式、設計或其他可用於生產、銷售或經營之資
    訊，而符合左列要件者：一、非一般涉及該類資訊之所知者
    。二、因其秘密性而具有實際或潛在之經濟價值者。三、所
    有人已採取合理之保密措施者。本案證人戊○○為傳啟公司
    之總經理，依契約有守因業務知悉或持有工商秘密之義務，
    然據證人乙○○到院證稱：與證人戊○○一同前來之陳姓男
    子，至少打給其六、七次電話，陳姓男子可以指出上開營業
    業績營運報表的金額、比例及細節，即營業利潤、總利潤等
    等，說甲○○○公司賺一億餘元，他應該可以分得百分之十
    ，約一千餘萬元，此和報表上顯示之數據大略吻合等語綦詳
    ，可知證人戊○○持有並保管上開銷售統計報表，本負有保
    密義務，不得無故洩漏，然其竟將之交由非屬傳啟公司員工
    之上開陳姓男子，該陳姓男子並進而據以向甲○○○公司要
    求股東股份權益，此舉是否涉及刑法第三百十七條、第三百
    十八條之二規定加重洩漏工商秘密罪嫌，應由檢察官另行分
    案偵辦，併此敘明。
據上論斷，應依刑事訴訟法第三百零一條第一項，判決如主文。
本案經檢察官丁○○到庭執行職務。
中　　華　　民　　國　　九十四　  年　  七　月　十四　日
                          刑事第一庭
                            審判長法  官  張智雄
                                  法　官  許惠瑜
                                  法　官  周瑞芬
上正本證明與原本無異。
如不服本判決，應於送達後十日內向本院提出上訴狀 （須附繕
本） ，上訴於臺灣高等法院臺中分院。
                                  書記官
中　　華　　民　　國　　九十四　  年　  七　月　十四　日
